最高法院刑事判決　　　　　　九十六年度台上字第二二四八號
上　 訴　 人　台灣高等法院檢察署檢察官
上訴人即被告　甲○○
選 任辯護 人　侯傑中律師
上列上訴人等因被告偽造有價證券案件，不服台灣高等法院中華
民國九十三年九月十五日第二審判決（九十三年度上訴字第二一
四五號，起訴案號：台灣基隆地方法院檢察署九十二年度偵字第
一六四號），提起上訴，本院判決如下：
    主  文
原判決撤銷，發回台灣高等法院。
檢察官之上訴駁回。
    理  由
一、撤銷發回（甲○○上訴）部分：
本件原判決認定上訴人即被告甲○○原係吉安水電工程行負責人
，與乙○○經營之佳旋貿易有限公司（下稱佳旋公司），共同承
租台北市○○○路○段三二０號四樓辦公室營業，竟意圖為自己
不法之所有，於民國八十八年十一月間，利用乙○○外出委託其
看管佳旋公司之機會，竊取乙○○所有，以台北銀行吉林分行為
付款人，已蓋妥發票人佳旋公司章之票號ＣＮ0000000號
空白支票一紙，得手後，並盜蓋負責人乙○○印鑑後伺機行使。
嗣於九十一年八月間，因友人李睿弘需款孔急，被告遂於新竹縣
竹東鎮某工地，在竊得之支票上偽填發票日為九十一年十月五日
，面額為新台幣（下同）十萬元後，持往基隆市○○路九十九號
五一二室祥久報關有限公司，交予不知情之李睿弘行使。迨李睿
宏持向不知情之曹正勳調借現金，經提示不獲付款，始循線查知
等情。因而撤銷第一審所為諭知被告無罪之判決，適用裁判時之
法律，改判依牽連犯，從一重論處被告意圖供行使之用，偽造有
價證券罪刑。固非無見。
惟查：（一）、有罪判決書所記載之犯罪事實，為論罪科刑適用
法律之基礎，故凡於適用法律有關之重要事項，必須詳加認定，
明確記載，然後於理由內敘明犯罪事實所憑之證據及認定之理由
，始足為適用法律之依據。原判決認定被告利用受託看管佳旋公
司之機會，竊得上開空白支票，並盜蓋負責人乙○○印章於其上
，伺機行使等情。然就被告如何尋得乙○○個人印章，並加以盜
用之犯罪事實，則未認明記載，已不足為適用法律及判斷其適用
當否之依據；理由內復未說明此部分認定所憑之依據，顯有判決
理由不備之可議。而被告否認偽造有價證券犯行，屢以該票係向
乙○○借用為辯，乙○○雖否認借票予被告，然就上開支票上之
佳旋公司印章及其個人小章均坦承為真正，且於第一審及原審先
後陳稱其領用之支票，均預先蓋妥公司大章，置於公司抽屜，小
章則於其親自簽發支票時始加蓋，該小章平日係存放一皮包內，
該皮包其出入公司即隨身攜帶等語（第一審卷一第一二六、一二
七頁、原審卷第四十五頁），苟屬非虛，則乙○○因外出而委託
被告看管公司時，蓋用支票之小章既放置於其隨身攜帶之皮包內
，被告究如何取得該小章並盜蓋於上開支票上？饒富研求。此與
該支票係被告竊取或向乙○○借用之待證事項認定至有關係，基
於公平正義之維護及被告之重大利益，自有詳為調查釐清之必要
。乃原判決未細繹探求，遽為不利被告之判決，尚嫌率斷，復有
證據調查職責未盡之違誤。（二）、原判決以依使用支票之常態
，僅於關係密切之親友間，始有借票之情形，被告與乙○○非男
女朋友，僅普通朋友，衡情應無借予空白支票之可能，而為不利
被告之推論。然原判決既已敘及被告與乙○○既均稱乙○○有事
外出時，皆將鑰匙交由被告為其看管公司；並曾委由被告代為簽
發佳旋公司票號ＣＮ0000000、ＣＮ0000000之支
票，且該等支票其發票日分別為八十八年十月二十五日、同年十
二月二十八日，適於原判決認定被告取得本件支票之八十八年十
一月間前後。則被告辯稱乙○○基於對其之信任關係而同意借票
供其使用一節，究否可採？似非必屬子虛。是原判決此部分職權
之判斷，是否合乎經驗及論理法則？亦待研求。以上，或為被告
上訴意旨所指摘，或係本院得依職權調查之事項，應認原判決有
發回更審之原因。至原判決認被告尚牽連觸犯竊盜部分，基於審
判不可分原則，亦併予發回。
二、駁回（檢察官上訴）部分：
按刑事訴訟法第三百七十七條規定：上訴於第三審法院，非以判
決違背法令為理由，不得為之。是提起第三審上訴，應以原判決
違背法令為理由，係屬法定要件，如果上訴理由書狀未依據卷內
訴訟資料，具體指摘原判決不適用何種法則或如何適用不當，或
所指摘原判決違法情事，顯與法律規定得為第三審上訴理由之違
法情形，不相適合時，均應認其上訴為違背法律上之程式，予以
駁回。檢察官上訴意旨略以：原判決事實認定被告係於八十八年
十一月間竊取乙○○所有之本件支票，嗣於新竹縣竹東鎮某工地
偽填發票日及面額而完成發票行為，然理由內並未說明憑以認定
之依據，已屬判決理由不備；又原審審判長於調查證據時，未經
檢察官詰問所聲請之證人乙○○，即訊問被告被訴事實，且對證
人乙○○為補充訊問後，未訊問檢察官之意見並予以辯論證據證
明力之機會，均與刑事訴訟法之規定有違云云。惟查原判決所載
被告上開各該犯罪之時、地，係採信被告所為於八十八年十一月
間取得本件支票之供述及關於在本件支票上填載面額與發票日部
分事實之自白為據，而與公訴人起訴書為相同之認定。雖被告供
述於八十八年十一月間取得本件支票之同時，並辯稱該票之取得
係借用而非竊取云云，然此辯解，不影響於被告取得該支票時間
之認定，是原判決並無檢察官上訴意旨所指理由不備之可議。至
其餘上訴意旨所指摘者，或屬所謂原審訴訟程序違背法令各節，
核均顯然於判決無影響，依刑事訴訟法第三百八十條規定，不得
執為合法之第三審上訴理由，或屬不得上訴第三審之竊盜罪部分
之上訴理由，亦非違法。依上揭說明，本件檢察官上訴部分，為
違背法律上之程式，應予駁回。
據上論結，應依刑事訴訟法第三百九十七條、第四百零一條、第
三百九十五條前段，判決如主文。
中　　華　　民　　國　九十六　年　　四　　月　二十六　日
                      最高法院刑事第七庭
                          審判長法官  張　淳　淙
                                法官  劉　介　民
                                法官  張　春　福
                                法官  洪　昌　宏
                                法官  蔡　彩　貞
      本件正本證明與原本無異
                                      書  記  官
中　　華　　民　　國　九十六　年　　五　　月　　三　　日
                                                      Ｅ
